臺灣高等法院高雄分院刑事判決　　　　　九十一年度上訴字第一六八七號
　　上　訴　人
　　即　被　告　乙○○
右上訴人因妨害自由案件，不服臺灣屏東地方法院九十年度易字第一四二七號中華民
國九十一年四月卅日第一審判決（起訴案號：臺灣屏東地方法院檢察署九十一年度偵
字第三０五一、六二六一號），提起上訴，本院判決如左：
      主      文
上訴駁回。
      事      實
一、乙○○與陳國彥（同案被告，已判刑確定）、徐俊富（另案通緝中）於民國九十
    年二月二十五日晚間八時許，在陳國榮（同案被告，業經甲訴不受理）承租位於
    屏東市○○路○段三九一之二號房屋內，遇見因故前往造訪陳國榮之丙○○時，
    因陳國彥懷疑丙○○曾竊取陳國榮所有之行動電話而與之發生口角，進而發生互
    毆，徐俊富、乙○○二人見狀，即上前與陳國彥、陳國榮共同圍毆丙○○（乙○
    ○傷害部分業據丙○○撤回告訴），隨即徐俊富、陳國彥、乙○○與另一名由徐
    俊富以行動電話召來之不詳姓名成年男子共四人，共同基於妨害自由之犯意連絡
    ，推由徐俊富以毛巾將丙○○眼睛矇住，並將其強押上該不詳姓名成年男子所駕
    駛之計程車後座中間，旋由四人以陳國彥坐於後座左側、徐俊富坐於後座右側、
    乙○○坐於前座、該不詳姓名成年男子駕車之方式，共同剝奪丙○○之行動自由
    ，並將其押往屏東縣麟洛鄉南二高工程旁之產業道路空地處後，由乙○○留在車
    內，徐俊富、陳國彥與該不詳姓名成年男子三人將丙○○帶下車，並由徐俊富及
    該不詳姓名成年男子分持鐵棍或徒手共同圍毆丙○○，致丙○○身體多處受傷，
    隨後四人仍以原車將丙○○於當晚十時許押回上址陳國榮租屋處釋放，共計自當
    晚八時許起至十時許止，四人控制丙○○行動自由共達約二小時之久。嗣警方於
    同年月二十六日下午五時許因他案查獲丙○○，始循線查悉上情。
二、案經丙○○訴由屏東縣警察局屏東分局報告臺灣屏東地方法院檢察署檢察官偵查
    起訴。
      理      由
一、訊據上訴人即被告乙○○固坦承有於右述時地毆打丙○○後，又與陳國彥、徐俊
    富及不詳姓名成年男子，共同以不詳姓名成年男子所駕駛之計程車將丙○○載往
    上述南二高工地附近，產業道路空地，嗣以原車將丙○○載回陳國榮住處之事實
    不諱，惟矢口否認有前開妨害自由犯行，辯稱：伊上車本是要將丙○○帶至警局
    ，但他們將車開往南二高工地附近產業道路，伊便一同參與前往，伊不知道他們
    要去做什麼，且當時伊有喝酒，精神不太好，到了現場時伊沒有下車云云。惟查
    前開事實，業據告訴人丙○○於警訊、偵查中及原審指訴綦詳，且被告與同案被
    告陳國彥既毆打告訴人於先，見同案被告徐俊富召來上開不詳姓名友人欲違反告
    訴人丙○○之意思而將其帶往他處時，不僅未置身事外，猶挾先前因毆打告訴人
    丙○○而對之構成心理強制狀態之餘勢，參與並配合同案被告陳國彥、徐俊富及
    該不詳姓名成年男子之作為，分坐於該計程車全部可資對外連繫之四個車門位置
    ，其行為顯已積極參與控制告訴人丙○○行動自由，並利用彼此之行為，將告訴
    人丙○○之身體完全置於渠四人共同支配之實力範圍下，是渠等共同拘束告訴人
    丙○○行動自由之主觀犯意及客觀行為，均甚明確。被告乙○○固辯稱其限制丙
    ○○行動自由之目的，旨在將之送交警局云云，惟查依當時情形，告訴人丙○○
    並非現行犯，被告乙○○等人亦非有行使逮捕權之人，其所稱欲將告訴人丙○○
    捕送警局，原已無據；苟被告乙○○於拘束告訴人丙○○身體自由之初，有將丙
    ○○送警究辦之意思，則以上址距屏東縣警察局或屏東分局僅約十分鐘車程，離
    附近之屏東分局歸來派出所或建國派出所猶僅約五百甲尺而已，被告乙○○自上
    車後復均坐於前座，對於該車是否往警局方向行駛，隨時均有查覺及引導之機會
    ，竟全未表示意見，猶任令告訴人丙○○在渠等共同形成之實力支配下，被載往
    南二高工地毆打，隨後又原車載回原址，未曾見有前往警局，甚至附近派出所之
    實際行動，足見其所辯，無非卸責之詞，不足採信。又查告訴人丙○○上開行動
    自由遭剝奪之時間，固據告訴人丙○○於警訊中表示係至次日（九十年二月二十
    六日）凌晨一時許始獲釋，然依證人即告訴人丙○○獲釋後受其電話通知而騎車
    前來搭載之友人林德明於偵查中證稱：伊到歸來天橋處載丙○○之時間為當晚十
    二點左右等語，佐以同案被告陳國榮於警訊中供述：告訴人丙○○於上址獲釋後
    ，並未隨即離去等情以觀，堪認告訴人丙○○獲釋之時間，應以被告乙○○於原
    審訊問時所稱約為當晚十時許較為正確，是合計被告與同案被告陳國彥、徐俊富
    及該不詳姓名成年男子等四人剝奪告訴人丙○○行動自由之時間，係自當晚八時
    許起至同晚十時許止，歷時約二小時之久，應無疑義。綜上所述，本件事證明確
    ，被告之犯行，堪以認定。
二、按共同實施犯罪行為之人，在合同意思範圍以內，各自分擔犯罪行為之一部，相
    互利用他人之行為，以達其犯罪之目的者，即應對全部發生之結果，共同負責，
    最高法院二十八年上字第三一一０號著有判例。核被告以非法之方法剝奪告訴人
    行動自由之行為，係犯刑法第三百零二條第一項之妨害自由罪。又被告與同案被
    告陳國彥、徐俊富及不詳姓名成年男子間，就前開妨害自由犯行，有犯意之聯絡
    及行為之分擔，均為共同正犯。原審因而適用刑法第二十八條、第三百零二條第
    一項、第四十一條第一項，罰金罰鍰提高標準條例第一條前段、第二條之規定，
    並審酌被告年輕識淺，因一時失慮，觸犯刑章，犯後否認犯行，態度不佳等一切
    情狀，量處拘役五十日，並諭知如易科罰金，以三百元折算一日。經核原審此部
    分判決認事用法並無不合，量刑亦屬適度，被告上訴意旨，仍執前詞，否認犯罪
    ，指摘原審此部分判決不當，為無理由，應予駁回。
據上論斷，應依刑事訴訟法第三百六十八條，判決如主文。
本案經檢察官彭南雄到庭執行職務。
中    華    民    國     九十一     年      十一      月     二十一     日
                              臺灣高等法院高雄分院刑事第三庭
                                  審判長法官  周賢銳
                                        法官  陳中和
                                        法官  謝宏宗
右正本證明與原本無異。
如不服本判決應於收受本判決後十日內向本院提出上訴書狀，其未述上訴理由者，
並得於提起上訴後十日內向本院補提理由書狀（均須按他造當事人之人數附繕本)「
切勿逕送上級法院」。
                                      書記官  王秀娟
中    華    民    國     九十一     年      十一      月     二十五     日
附錄：本判決論罪科刑法條：
刑法第三百零一條第一項
犯第二百九十八條至第三百條之罪，於裁判宣告前，送回被誘人或指明所在地因而尋
獲者，得減輕其刑。
                                                                     Ａ
